臺灣板橋地方法院民事判決　　　　　　　 94年度婚字第805號
原　　　告　乙○○
　　　　　　　　　　　　10號.
被　　　告　甲○○
上列當事人間請求確認婚姻關係不成立事件，經本院於民國94年
9月7日言詞辯論終結，本院判決如左：
    主    文
確認原告與被告間婚姻關係不成立。
訴訟費用由被告負擔。
    事實及理由
一、原告起訴主張：兩造雖於民國九十一年八月四日至戶政事務
    所辦理結婚登記，然雙方並無舉行結婚之公開儀式，依該民
    法第九百八十二條及第九百八十八條之規定，並不具結婚之
    要件，依法無效。故兩造雖經為結婚之戶籍登記推定有結婚
    ，然缺乏履行法定方式之要件，為此原告依法訴請確認兩造
    婚姻關係不成立。
二、被告則以：兩造結婚沒有公開儀式沒錯，但是兩個人心甘情
    願要這樣做的，因為那時候原告說她家沒錢，而岳父也說對
    ，被告家也沒錢，所以兩個人互相講講就直接辦結婚登記了
    。本來要去土城的法院辦公證結婚，但是因為找不到證人，
    所以也沒去辦。後來兩個人講一講就去書局買了結婚證書，
    找個證人簽名，就心甘情願去辦登記。為此請求駁回原告之
    訴。
三、本院依職權向台北縣新莊戶政事務所調閱兩造於民國九十一
    年八月二十八日申請辦理結婚登記所檢送之相關資料到院。
四、按民法第九百八十二條第一項規定：「結婚，應有公開儀式
    及二人以上之證人。」此為結婚應備之形式要件，又所謂結
    婚應有公開之儀式，係指結婚之當事人應行定式之禮儀，使
    不特定人得以共聞共見，認識其為結婚者而言，此有最高法
    院五十一年台上字第五五一號判例可參；又「結婚，有左列
    情形之一者，無效：一、不具備九百八十二條第一項之方式
    者。」，此民法第九百八十八條訂有明文。經查本件原告主
    張兩造前雖以雙方於九十一年八月四日結婚為由，而於同年
    八月廿八日向戶政機關為結婚之登記，惟是時原告與被告並
    無舉行公開之結婚儀式之事實，有原告所提結婚證書、戶籍
    謄本為憑，此並據本院依職權向台北縣新莊戶政事務所調閱
    兩造於民國九十一年八月二十八日申請辦理結婚登記所檢送
    之相關資料，而依該兩造所自承及該證人即原告之父親曾紅
    松亦經到庭證稱以該兩造當時確無舉行結婚之公開儀式，此
    亦有該兩造及證人於九十四年九月七日到庭所證筆錄足憑，
    從而本院綜上事證，爰據首揭法條規定，因認該原告主張兩
    造於於九十一年八月四日之結婚無效，僅在戶籍上為結婚之
    登記，而有婚姻之形式，核此情形係屬婚姻不成立之情，即
    屬可信。從而，原告以兩造間就無舉行公開結婚儀然戶籍登
    記仍有依法推定結婚之效力，於該原告在私法上之地位有受
    侵害之危險，需以判決除去，為此訴請確認原告與被告間婚
    姻關係不成立，即屬有理由，應予准許。
五、據上論斷，原告之訴為有理由，依民事訴訟法第78條，判決
    如主文。
中　　　華　　　民　　　國　　94　年　   9　月   26   日
                        臺灣板橋地方法院家事法庭
                            法　官　楊志勇
右為正本係照原本作成。
如不服本判決，應於判決送達後二十日內向本院提出上訴狀。
中　　　華　　　民　　　國　　94　年　   9　月   26   日
                            書記官　吳進安
